臺灣臺中地方法院刑事判決
111年度金訴字第1120號
公  訴  人  臺灣臺中地方檢察署檢察官
被      告  劉彥岑



選任辯護人  徐祐偉律師
            聶嘉嘉律師
上列被告因違反洗錢防制法等案件，經檢察官提起公訴（111年
度偵字第20552號），被告於本院行準備程序時，對於犯罪事實
為有罪之陳述，經本院合議庭裁定由受命法官獨任適用簡式審判
程序，本院判決如下：
    主    文
劉彥岑幫助犯洗錢防制法第十四條第一項之洗錢罪，處有期徒刑
參月，併科罰金新臺幣壹萬元，罰金如易服勞役，以新臺幣壹仟
元折算壹日。緩刑參年，並應履行如附件所示本院一一一年度中
司刑移調字第一二三七號調解程序筆錄調解成立內容所示內容
。
    犯罪事實
一、劉彥岑可預見提供個人金融帳戶予他人使用，可能因此供不
    法詐騙份子利用以詐術使他人將款項匯入後，再提領利用，
    進而幫助他人遂行詐欺取財之犯罪目的，亦足供他人作為掩
    飾該犯罪所得去向之用，竟仍基於縱幫助他人實施詐欺取財
    、掩飾犯罪所得來源、去向亦不違背其本意之不確定故意，
    於民國110年10月5日前某日，在臺中市霧峰區某公園，將其
    向國泰世華商業銀行申設之帳號000-000000000000號帳戶(
    下稱國泰世華帳戶)提款卡及密碼、網路銀行帳號及密碼，
    交付予真實姓名年籍不詳，暱稱「育達投資」之人，容任不
    詳之人使用前揭國泰世華帳戶詐欺他人財物，藉此掩飾犯罪
    所得來源、去向。嗣「育達投資」取得前揭國泰世華帳戶資
    料後，與不詳之人意圖為自己不法之所有，共同基於詐欺取
    財、一般洗錢之犯意聯絡，推由不詳之人於110年9月3日某
    時，發送簡訊至盧建國持用之行動電話，佯稱短期飆股云云
    ，盧建國依指示透過LINE通訊軟體與真實姓名年籍不詳、綽
    號「投顧薇薇」之人為好友，復而加入「會員交流社群101
    」之LINE通訊軟體群組，經真實姓名年籍不詳、綽號「徐煒
    忠」之人佯稱：可加入平臺操作買賣比特幣獲利，惟需先行
    充值云云，以前揭方式對盧建國施以詐術，致其誤信為真，
    因而陷於錯誤，於110年10月5日9時48分，在彰化縣○○鎮○○
    路000號1至3樓元大商業銀行鹿港分行，臨櫃匯款新臺幣(下
    同)70萬元至第三人黃紀威向中國信託商業銀行申設之帳號0
    00-000000000000號帳戶（下稱黃紀威中信帳戶)，經不詳之
    人先後於同日9時50分34秒許、同日9時53分17秒許及同日10
    時15分8秒許，分別操作網路銀行，自黃紀威中信帳戶轉帳1
    9萬9,998元、18萬8,998元及24萬9,989元至第三人沈孟璇向
    中國信託商業銀行申設之帳號000-000000000000號帳戶(下
    稱沈孟璇中信帳戶)，再經不詳之人於同日10時24分50秒許
    ，操作網路銀行，自沈孟璇中信帳戶轉帳49萬9,999元至國
    泰世華帳戶，而由不詳之人先於同日11時36分26秒許及同日
    11時37分38秒許，在臺中市○區○○○街000號全聯福利中心臺
    中博二店，操作ATM自動櫃員機，提領10萬元(2次)，復於同
    日11時50分44秒許及同日11時51分57秒許，在臺中市○○○路0
    0號全聯福利中心林森店，操作ATM自動櫃員機，提領10萬元
    (2次)，又於同日12時12分49秒許，在臺中市○○○路0段000號
    全聯福利中心臺中三民店，操作ATM自動櫃員機，提領10萬
    元，以此方式掩飾、隱匿犯罪所得。嗣經盧建國發覺受騙後
    報警處理，始悉上情。
二、案經盧建國訴由嘉義市政府警察局第一分局報告臺灣臺中地
    方檢察署檢察官偵查起訴。
    理  由
壹、程序部分：
    按本案被告劉彥岑所犯為死刑、無期徒刑、最輕本刑為3年
    以上有期徒刑之罪或高等法院管轄第一審案件以外之罪，其
    於審理程序就前揭被訴事實為有罪之陳述，經本院告知簡式
    審判程序之旨，並聽取被告、辯護人與公訴人之意見後，認
    無不得或不宜改依簡式審判程序進行之情形，爰依刑事訴訟
    法第273條之1第1項規定，裁定本件進行簡式審判程序，且
    據同法第273條之2之規定，簡式審判之證據調查亦無同法第
    159條第1項規定之適用，是下列所採用之證據，均不受傳聞
    證據證據能力之限制，均有證據能力。
貳、實體部分：
一、認定犯罪事實根據之證據及理由：
  ㈠上揭犯罪事實，業據被告於本院準備程序及審理時均坦承不
    諱(見本院卷第59、71頁)，核與證人即告訴人盧建國於警詢
    時證述相符【見臺灣臺中地方檢察署111年度偵字第20552號
    偵查卷宗(下稱偵卷)第23-25頁】，且有現場監視器錄影畫
    面截圖畫面3張、ATM機臺位址查詢分析截圖畫面3張、國泰
    世華商業銀行存匯作業管理部111年1月28日國世存匯作業字
    第1110015834號函暨國泰世華帳戶相關資料(含客戶基本資
    料、歷史交易明細各1紙)共3紙、中國信託商業銀行股份有
    限公司110年12月6日中信銀字第110224839328093號函暨檢
    附沈孟璇中信帳戶相關資料(含客戶基本資料1紙、中國信託
    銀行存款交易明細7紙、轉帳交易明細4紙)共13紙、中國信
    託商業銀行股份有限公司110年11月19日中信銀字第1102248
    39310776號函暨檢附黃紀威中信帳戶相關資料(含客戶基本
    資料1紙、中國信託銀行存款基本資料1紙、中國信託銀行存
    款交易明細11紙)共14紙、彰化縣警察局鹿港分局福興分駐
    所受理詐騙帳戶通報警示簡便格式表(盧建國)、金融機構聯
    防機制通報單(盧建國)、內政部警政署反詐騙諮詢專線紀錄
    表(盧建國)、元大銀行國內匯款申請書影本(盧建國)、元大
    銀行存款存摺封面暨內頁影本各1紙、LINE對話紀錄截圖畫
    面(盧建國)1份、被告生活照3張、國泰世華商業銀行存匯作
    業管理部111年7月1日國世存匯作業字第1110114251號函暨
    國泰世華帳戶相關資料(含客戶基本資料1紙、歷史交易明細
    6紙)共8紙在卷可稽(見偵卷第27-29、31-33、35-39、41-66
    、67-91、93、95、97-98、101、103、107-155、169-171頁
    、本院卷第33-49頁)，足認被告之自白與事實相符，堪以採
    認。
  ㈡近年來新聞媒體，對於不肖犯罪集團常利用人頭帳戶，作為
    詐騙錢財、恐嚇取財等犯罪工具，藉此逃避檢警查緝之情事
    ，多所報導，政府亦大力宣導，督促民眾注意，主管機關甚
    至限制金融卡轉帳之金額，是交付金融帳戶資料予非親非故
    之人，該取得帳戶資料之人應係為謀非正當資金進出，而隱
    瞞其資金流程及行為人身分曝光之不法使用，幾乎已成為人
    盡皆知之犯罪手法。是以一般人對於自己之金融機構帳戶所
    使用之提款卡及密碼、網路銀行帳號及密碼，均能妥為保管
    ，恐被他人得知帳戶或密碼後，有被冒領或其他非法使用之
    虞。則被告對於其申設使用之國泰世華帳戶提款卡及密碼、
    網路銀行帳號及密碼一旦提供他人，只能任人使用，即非己
    所能掌控，被告雖可能無法確知該不詳身分之他人將如何利
    用該帳戶資料，然其應可預見刻意使用陌生人之帳戶者，恐
    遭作為詐取財物工具之可能，卻仍將前開國泰世華帳戶提款
    卡及密碼、網路銀行帳號及密碼提供予不詳身分之他人，而
    容任該項犯罪行為繼續實現，足徵被告對於他人使用前開國
    泰世華帳戶之目的係藉由使用他人之帳戶，用以掩飾、隱匿
    犯罪所得款項之來源、去向，應有所認識及預見，是被告應
    具有幫助他人詐欺取財、一般洗錢犯罪之不確定故意，灼然
    甚明。從而，本案被告具有幫助詐欺取財與幫助洗錢之不確
    定故意，將前揭國泰世華帳戶提款卡及密碼、網路銀行帳號
    及密碼交付予不詳身分之他人作為本案詐欺犯罪之用，被告
    雖未參與上開犯罪之構成要件行為，然顯係以幫助他人犯罪
    之意思，實施上開犯罪構成要件以外之行為，是被告本案所
    為之幫助詐欺取財、幫助洗錢等犯行，應堪認定。
  ㈢綜上所述，本案事證明確，被告前揭犯行洵堪認定，應予依
    法論科。
二、論罪科刑：　　                                   
　㈠按刑法上之幫助犯，係對於犯罪與正犯有共同之認識，而以
    幫助之意思，對於正犯資以助力，而未參與實施犯罪之行為
    者而言（最高法院75年度台上字第1509號、88年度台上字第
    1270號判決意旨參照）；是以如未參與實施犯罪構成要件之
    行為，且係出於幫助之意思提供助力，即屬幫助犯，而非共
    同正犯。經查，被告雖係將其申設管領之國泰世華帳戶提款
    卡及密碼、網路銀行帳號及密碼提供予他人，作為詐欺取財
    之工具，使不詳詐欺正犯得以此隱匿詐欺取財罪所得之來源
    、去向，然未參與詐欺本案告訴人盧建國之詐欺取財構成要
    件行為，亦未參與隱匿犯罪所得財物之來源、去向之行為，
    且並無證據足資證明被告係以正犯而非以幫助犯之犯意參與
    犯罪，參前說明，應認被告顯係基於幫助不詳成年人詐欺他
    人財物、幫助他人隱匿犯罪所得財物之來源、去向之犯意，
    而未參與詐欺取財、洗錢犯罪之構成要件行為。是核被告劉
    彥岑所為，係犯刑法第30條第1項前段、刑法第339條第1項
    之幫助詐欺取財罪與刑法第30條第1項、洗錢防制法第14條
    第1項之幫助洗錢罪。又被告固有提供前揭國泰世華帳戶資
    料幫助詐欺取財犯行之遂行，惟無證據證明被告於提供前揭
    帳戶資料之幫助行為時，即已知悉該詐欺集團之人數、詐欺
    方式而犯詐欺取財等事由，自無從論以幫助犯刑法第339條
    之4加重詐欺取財罪之罪責，附此敘明。
  ㈡被告係以1次交付前揭國泰世華帳戶資料行為，幫助不詳之人
    詐取告訴人之財物及隱匿詐欺取財罪所得之來源、去向，屬
    一行為而觸犯幫助詐欺取財及幫助洗錢等罪，為想像競合犯
    ，從一重之幫助洗錢罪處斷。
  ㈢刑之減輕事由：
　⒈按犯前2條之罪，在偵查或審判中自白者，減輕其刑，洗錢防
    制法第16條第2項亦有明定。本案被告於本院準備程序及審
    理時，已坦承本案提供國泰世華帳戶資料，幫助他人製造金
    流斷點方式，掩飾該詐欺所得之本質及去向之洗錢等事實，
    業如前述，堪認被告於審判中，對其幫助洗錢犯行業已自白
    ，爰依洗錢防制法第16條第2項規定，減輕其刑
　⒉被告幫助他人遂行詐欺取財、洗錢等犯行，為幫助犯，依刑
    法第30條第2項規定，按正犯之刑減輕其刑，並依法遞減之
    。
  ㈣爰以行為人之責任為基礎，審酌被告以提供前揭國泰世華帳
    戶資料予他人方式，幫助他人犯罪，致使真正犯罪者得以隱
    匿其等身分，助長詐欺犯罪猖獗，破壞社會治安及金融秩序
    ，更將造成警察機關查緝犯罪之困難，且使告訴人受有財產
    上損害，並產生遮斷資金流動軌跡，所為於法有違，考量被
    告犯後終能坦認犯行，已見悔意，復與告訴人成立調解，同
    意以分期付款方式賠償10萬元，此有本院111年度中司刑移
    調字第1237號調解程序筆錄1份附卷供參(見本院卷第85-86
    頁)，兼衡被告過去並無前科，有臺灣高等法院被告前案紀
    錄表1份在卷可稽(見本院卷第17頁)，素行良好，暨其現仍
    就讀大學且家境勉持之生活狀況，業據被告陳明在卷(見本
    院卷第73頁)，且有大學學生證翻拍照片1張附卷供參(見本
    院卷第75頁)，參酌被告犯罪動機、目的、手段等一切情狀
    ，量處如主文所示之刑，並諭知易服勞役之折算標準，以資
    懲儆。
  ㈤末查，被告未曾因故意犯罪受有期徒刑以上刑之宣告，有臺
    灣高等法院被告前案紀錄表1份附卷可佐(見本院卷第17頁)
    ，本院審酌被告因一時失慮，致觸犯本件刑章，且於犯後坦
    承犯行，復與告訴人成立調解，同意以分期付款方式賠償10
    萬元，業如前述，本院認為被告經此偵、審程序及科刑之宣
    告後，當能知所警惕，故認前開所宣告之刑以暫不執行為適
    當，參酌調解條件履行期限，爰依刑法第74條第1項第1款之
    規定，併予宣告緩刑3年，以啟自新。惟為使被告於緩刑期
    間內，仍深知戒惕，避免緩刑宣告遭撤銷，且導正其行為與
    有關法治之正確觀念，並促使被告確實履行與告訴人調解成
    立之條件，不致因受緩刑宣告而心存僥倖，爰將被告於上開
    調解程序筆錄所應允之賠償內容，引為其依刑法第74條第2
    項第3款規定應支付之損害賠償，命被告應履行如附件所示
    本院111年度中司刑移調字第1237號調解程序筆錄調解成立
    內容所示之內容，依調解程序筆錄所載內容，向告訴人支
    付10萬元，資以顧及被害人之權益。
  ㈥至被告否認有何因提供帳戶資料而獲取任何對價之情(見本院
    卷第59頁)，而本案並無積極具體證據足認被告確有因其幫
    助犯罪犯行因而獲有任何犯罪對價，自不生犯罪所得應予沒
    收之問題，爰不予宣告沒收或追徵其價額，併此敘明。
據上論斷，應依刑事訴訟法第273條之1第1項、第299條第1項前
段，洗錢防制法第2條第1項、第14條第1項、第16條第2項，刑法
第11條、第30條第1項前段、第2項、第339條第1項、第55條前段
、第42條第3項、第74條第1項第1款、第2項第3款，刑法施行法
第1條之1第1項，判決如主文。
本案經檢察官陳旻源提起公訴，檢察官朱介斌到庭執行職務。
中　　華　　民　　國　 111　　年　　 8　　月　　31　　日
　　　　　　　　　刑事第十五庭  法　官　湯有朋
以上正本證明與原本無異。
如不服本判決應於收受送達後20日內向本院提出上訴書狀，並應
敘述具體理由；其未敘述上訴之理由者，應於上訴期間屆滿後20
日內向本院補提理由書（均須按他造當事人之人數附繕本）「切
勿逕送上級法院」。
告訴人或被害人如不服判決，應備理由具狀向檢察官請求上訴，
上訴期間之計算，以檢察官收受判決正本之日起算。
　　                        　　書記官  黃美雲
中　　華　　民　　國　　111 　年　　8 　　月　　31　　日
附錄本案論罪科刑法條：
刑法第30條
幫助他人實行犯罪行為者，為幫助犯。雖他人不知幫助之情者，
亦同。
幫助犯之處罰，得按正犯之刑減輕之。
刑法第339條第1項
意圖為自己或第三人不法之所有，以詐術使人將本人或第三人之
物交付者，處5年以下有期徒刑、拘役或科或併科50萬元以下罰
金。
洗錢防制法第14條第1項
有第2條各款所列洗錢行為者，處7年以下有期徒刑，併科新臺幣
5百萬元以下罰金。
附件：本院111年度中司刑移調字第1237號調解程序筆錄